【裁判字號】    95,訴,215
【裁判日期】    950414
【裁判案由】    常業詐欺
【裁判全文】
臺灣彰化地方法院刑事判決               95年度訴字第215號
公  訴  人  臺灣彰化地方法院檢察署檢察官
被      告  庚○○
                      之1
上列被告因常業詐欺案件，經檢察官提起公訴（九十四年度偵緝
字第六二五號、第六二六號、第六二七號），被告於本院行準備
程序時，就被訴事實為有罪之陳述，經審判長告知被告簡式審判
程序之旨，並聽取公訴人及被告之意見後，本院合議庭認有刑事
訴訟法第二百七十三條之一第一項之情形，裁定改由受命法官獨
任行簡式審判程序，判決如下：
        主  文
庚○○共同以意圖為自己不法之所有，以詐術使人將本人之物交
付為常業，處有期徒刑年捌月。
     犯 罪 事 實
一、庚○○因事業經營不順，積欠甚多債務，無法支應生活開銷
    ，竟思與己○○（業經臺灣高等法院臺中分院判處有期徒刑
    四年，其不服提起上訴，經最高法院駁回其上訴而告確定）
    、趙儀樵（另案通緝中）及林清貴（已歿，業經本院為不受
    理判決確定），共同基於意圖為自己不法所有，虛設行號向
    他人詐購貨品，並均恃以維生之犯意聯絡，先由己○○、庚
    ○○及趙儀樵，於民國（下同）九十二年十一月底，在臺中
    市○○路黃昏市場附近，結識遊民柯明振，以提供其吃住，
    並給付新臺幣（下同）十五萬元為代價，力邀柯明振擔任渠
    等虛設行號之名義負責人，經柯明振允諾後，乃由己○○於
    九十三年一月間，帶同柯明振前往承租位於彰化縣埔心鄉○
    ○路○段三０二號之店面，旋以該處為設立登記處所，以柯
    明振為負責人，虛設成立「明振企業社」，並帶同柯明振前
    往第七商業銀行員林分行及台灣省合作金庫銀行溪湖分行開
    戶請領支票使用；己○○復承租位於彰化縣溪湖鎮○○路二
    之二十四號及彰化縣埔心鄉○○路○段七十六號二處供作置
    放其等所詐得貨物之倉庫，並僱用不知情之賴詩韻及謝佩錦
    ，分別擔任會計及倉庫管理等工作。庚○○、己○○、趙儀
    樵及林清貴隨即自九十三年二月十九日起，以上開「明振企
    業社」之名義詐騙他人，由庚○○、趙儀樵分別於如附表所
    示之時間，向如附表所示之廠商佯稱欲購買如附表所示之肥
    料、樹苗、家電用品、電腦、檜木桶、割草機及堆高機等貨
    物，致上開廠商均不知有詐，誤以為「明振企業社」有付款
    之意而陷於錯誤，如約出貨予「明振企業社」，復由己○○
    負責收受、管理上開廠商所交付之貨物，並囑會計賴詩韻開
    立上開帳戶之支票交予廠商以虛應貨款之支付，再由林清貴
    負責將其等所詐得之貨物轉賣予不知情之第三人換取現金後
    ，共同朋分花用。嗣因上開支票屆期均陸續退票，各該廠商
    始知受騙，經報警處理，警方於九十三年四月二十八日下午
    十八時，依法至設於彰化縣溪湖鎮○○路二之二十四號明振
    企業社倉庫執行搜索，而循線查悉上情。
二、案經臺灣彰化地方法院檢察署檢察官自動檢舉偵查起訴。
    理      由
一、上揭犯罪事實，業據被告庚○○於本院行準備程序與審理時
    均坦承不諱，核與證人即共犯己○○、柯明振於警詢中之證
    述；證人謝佩錦、賴詩韻、陳錦耀分別於警、偵訊中證述；
    及證人即被害人張正曲、方春樹、林常宏、翁陳明娟、王民
    權、丙○○、江梓先、乙○○、陳銘卿、張欽輝、張正德、
    黃政義、江美華、余世文、簡和平、羅宏明、劉隆正、謝政
    憲、楊哲彥、尚懋彰、戊○、施文盛、范網明、林聖書、楊
    三慶、陳重慶、盧俊臣、丁○○、蔡國安、游仲元、朱智增
    、甲○○於警訊中之證述，情節均相符，並有出貨單影本三
    十張、估價單影本二張、買賣訂購確認單影本一張、堆高機
    買賣合約書影本一份、統一發票影本八張、照片影本二十六
    張、支票影本二十二張、退票理由單影本二十二張、銷貨單
    影本二十四張、贓物認領保管單十三紙等在卷可稽，堪認被
    告之自白應與事實相符，洵堪採信。從而，本件事證已臻明
    確，被告上開犯行已堪認定。
二、按刑法上所謂常業犯，係指反覆以同種類之行為為目的之社
    會活動之職業性犯罪而言，至於犯罪所得之多寡，是否恃此
    犯罪為唯一之謀生職業，則非所問。（最高法院八十五年度
    台上字第五一０號判例參照）。查本件被告於本院於審理時
    自承：伊因事業經營不順，積欠甚多債務，無法支應生活開
    銷，而與己○○等人共同虛設行號詐騙財物等語，參以被告
    係與己○○等人利用遊民柯明振之名義虛設行號，復由其與
    另案被告趙儀樵以虛設之「明振企業社」之名義，於九十三
    年二至四月間向多達三十二家之被害商家詐購財物達四十餘
    次之多，再由另案被告林清貴負責以低價將所詐得之貨物銷
    售變現，另案被告己○○則負責一切財務及門市、倉庫之管
    理，被告所為顯有反覆實施之行為甚明，是被告確有以此為
    常業之犯意，並藉此為謀生工具之事實無訛，故核其上開所
    為，係犯刑法第三百四十條之常業詐欺罪。被告與另案被告
    己○○、林清貴、趙樵儀及柯明振，就前揭常業詐欺之犯行
    間，有犯意聯絡與行為之分擔，為共同正犯。爰審酌被告不
    知依憑己力獲取所需，僅貪圖一己之私，即虛設行號詐騙他
    人財物，致被害人追索無門，暨考量被告等詐騙之次數甚多
    、所詐得貨物之價值甚鉅，迄今猶未能與被害人達成民事和
    解，且屢經合法傳喚，均拒不到庭應訊，犯後態度不佳，惟
    其已於本院行準備程序與審理時均坦承一切犯行，稍有悔意
    ，及其素行、智識程度、生活狀況等一切情狀，量處如主文
    所示之刑。
據上論斷，應依刑事訴訟法第二百七十三條之一第一項、第二百
九十九條第一項前段，刑法第二十八條、第三百四十條，罰金罰
鍰提高標準條例第一條前段，判決如主文。
本案經檢察官田德煙到庭執行職務。
中    華    民    國    95    年    4     月    14    日
                  刑事第一庭          法  官  簡璽容
以上正本證明與原本無異。
如不服本判決，應於判決送達後十日內向本院提出上訴狀 (須附
繕本 )。
告訴人或被害人對於判決如有不服具備理由請求檢察官上訴者，
其上訴期間之計算係以檢察官收受判決正本之日期為準。
中    華    民    國    95    年    4     月    17    日
                                      書記官  王惠嬌
中華民國刑法第340條
以犯第339 條之罪為常業者，處1 年以上7 年以下有期徒刑，得
併科5 萬元以下罰金。


司法院資訊處製作；財團法人民間司法改革基金會備份。
